【裁判字號】    99,台上,5833
【裁判日期】    990923
【裁判案由】    妨害性自主
【裁判全文】
最高法院刑事判決            九十九年度台上字第五八三三號
上  訴  人  台灣高等法院台中分院檢察署檢察官
被      告  乙○○
            甲○○
共      同
選任辯護人  江燕鴻律師
上列上訴人因被告等妨害性自主案件，不服台灣高等法院台中分
院中華民國九十七年六月二十四日第二審判決（九十六年度上訴
字第一六０二號，起訴案號：台灣台中地方法院檢察署九十五年
度偵字第一七五八五號），提起上訴，本院判決如下：
    主  文
原判決撤銷，發回台灣高等法院台中分院。
    理  由
本件原判決以公訴意旨略稱：被告乙○○、甲○○於民國九十五
年○月○日晚上十一時許，為幫林○○慶祝生日，即同往台中巿
○○路「○○ＫＴＶ」包廂一一○號飲酒、唱歌，另尚有林○○
及被害人Ａ女（即代號00000000號，真實姓名年籍均詳卷）等共
五人在場（期間並有數位先行離席），大夥飲酒至翌日凌晨五時
許，由乙○○開車附載甲○○及林○○、林○○及被害人Ａ女同
往台中巿○○○○路○○○號「○○汽車旅館」一○○室休息，
乙○○、甲○○即基於強制性交之犯意，先由甲○○違反被害人
Ａ女意願，抱被害人Ａ女進入浴室並與之性交一次；繼而由乙○
○進入浴室內，違反被害人Ａ女意願，再與之性交一次。因認被
告二人涉有刑法第二百二十二條第一項第一款之二人以上共同犯
強制性交罪嫌云云。經審理結果，認不能證明被告二人犯罪，因
而維持第一審諭知被告二人均無罪之判決，駁回檢察官在第二審
之上訴，固非無見。
惟查：證據之取捨、證明力之判斷及事實之認定，雖屬事實審法
院自由判斷之職權，但此項職權之行使，應受客觀存在之經驗法
則、論理法則所支配，方為適法，此觀刑事訴訟法第一百五十五
條第一項之規定自明。被害人之陳述固須無瑕疵可指，且有補強
證據證明其確與事實相符，始得採為科刑之基礎。但所謂「補強
證據」，係指除該被害人陳述本身外，其他足以佐證其陳述之事
實確具有相當程度真實性之證據而言。其所補強者，不以事實之
全部為必要，祇須因補強證據與其陳述相互印證，依社會通念，
足使事實獲得確信者，即足當之。又認定犯罪事實所憑之證據，
並不以直接證據為限，即綜合各種間接證據，本於推理作用，為
認定犯罪事實之基礎，如無違背一般經驗或論理法則，尚非法所
不許。原判決採信被告二人否認犯罪之辯解，理由說明無非係以
：被害人Ａ女之指訴前後不一；證人黃○○、卓○○、林○○有
提及至「○○汽車旅館」參加性愛派對；Ａ女於案發當時精神意
識及體能狀況尚佳，復與被告乙○○在浴室高聲嬉戲；Ａ女所指
為處女、身上有瘀傷與驗傷結果不符；Ａ女事後猶與林○○、林
○○前往聚餐及共賞夜景，而遲不報警。資為被告二人有利之認
定。然：(一)、告訴人、證人之陳述有部分前後不符，或相互間有
所歧異時，究竟何者為可採，法院仍得本其自由心證予以斟酌，
非謂一有不符或矛盾，即應認其全部均為不可採信；尤其關於行
為動機、手段及結果等之細節方面，告訴人之指陳，難免故予誇
大，證人之證言，有時亦有予渲染之可能；然其基本事實之陳述
，若果與真實性無礙時，則仍非不得予以採信。稽之卷內資料，
Ａ女自第二次警詢時起至偵、審中均一致指證：被告二人在旅館
浴室內，違反其意願與之性交，伊有說不要，表示拒絕等情（見
警詢卷第二十二、二十三頁；偵查卷第二十二、二十三頁；第一
審卷(二)第二四一至二五一頁）。Ａ女於第一次警詢時固另虛構於
九十○年○月二十四日遭人性侵之情節，惟Ａ女於第一審時已就
何以虛構被性侵之動機及目的為解釋。原判決竟未就Ａ女警詢、
偵審前後歧異之證詞，何者得採、何者不採之心證形成之理由予
以說明，僅以Ａ女說明為何虛構被性侵之解釋互有不一，即採為
被告二人無罪判決之依據，難認與自由判斷之意義無違。(二)、綜
合證人黃○○、卓○○、林○○、林○○、林○○分別於偵查、
第一審所證，林○○固有提議於其生日宴會後，能開一個性愛派
對助興，然林○○所尋參與派對之對象，為其本人、綽號「ＡＰ
ＰＬＥ」之女子、黃○○及卓○○共四人，並不包括被害人Ａ女
，且邀約前須先徵求對方同意，在生日宴會現場並無人找Ａ女參
加性愛派對，於生日宴會結束後，林○○提議續攤，Ａ女並未同
意，是林○○將Ａ女拉上車前往「○○汽車旅館」，而Ａ女於旅
館一○○室被抱進浴室時有掙扎，但無力反抗，且Ａ女與被告二
人發生性關係後，在浴室內哭泣、發抖，並當場對林○○說被人
強暴，而在往後數日，不敢回家，有半夜驚醒、哭泣及輕生傾向
等情（見偵查卷第二十四頁；第一審卷(一)第一三八、一四０、一
四一、一四五、一五一、一五三、一五六、一六六、一六八、一
七四頁；第一審卷(二)第二０二、二０四、二０五、二０六、二０
七、二０八、二一四、二一七、二八六、二八八、二八九、二九
四、二九五頁）。黃○○、卓○○、林○○、林○○、林○○所
述上開各節如果無訛，林○○提議參加性愛派對之對象似不包括
Ａ女，且Ａ女原本亦無續攤之意，何以得認Ａ女赴「○○汽車旅
館」，其意即為尋歡？且當時赴「○○汽車旅館」者共五人，若
其等目的係為參與性愛派對，何以僅被告二人與Ａ女發生性關係
？又為何捨舒適之床舖不為而擇浴室內之浴缸、地板為性交行為
？Ａ女若自願與被告二人發生性關係，又豈會哭泣、發抖，並當
場向他人述說遭人強暴，並有類似創傷壓力症候群等心理現象？
凡此似非一般男歡女愛之性行為後應有之情狀。原審未詳予釐清
，剖析明白，遽為被告二人有利之認定，能否謂與經驗法則及論
理法則相適合，自非無研酌之餘地。(三)、證人林○○於第一審僅
證稱：「浴室沒有開門聽不到裡面的聲音，中間我有聽到門有卡
嚓卡嚓推開門的聲音，所以在門有一點縫隙時，我有聽到一些尖
銳的聲音，ＫＩＴＴＹ說有這麼ＨＩＨＧ嗎，尖銳的聲音是男生
、女生的聲音都有。」（見第一審卷(二)第二九０頁），僅憑如此
，何以即得認定Ａ女當時是和乙○○在浴室內高聲嬉戲？再證人
林○○於第一審係證述：離開汽車旅館後，先帶Ａ女去買避孕藥
，再帶Ａ女赴林○○家換衣服，並於吃東西後，帶Ａ女去散心（
見第一審卷(一)第一六九頁），核與證人林○○於第一審所證：「
林○○是先載我回家換衣服後，才一起出去吃飯、逛街的，吃完
飯後，Ａ女說想要去散心，才帶Ａ女去大坑看夜景。」（見第一
審卷(二)第二二二頁），大致相符。林○○、林○○前揭作為，似
為安撫Ａ女之情緒。本案發生於○十○年○月六日凌晨，Ａ女旋
於翌日（即○月七日）即赴警局報案（見警詢卷第一頁）。原判
決認Ａ女於離開現場後，尚與林○○、林○○聚餐、共賞夜景，
而遲不報警，認被告二人並無對Ａ女為強制性交行為。以幾近擬
制推測之方式，為被告二人有利之論斷，亦與證據法則有違。乃
原判決對不利被告二人之證據，未細心勾稽，詳酌慎斷，復拘泥
於Ａ女說明案情枝節上之歧異，而予全盤否定，並有曲解證人證
詞真意之情，所為論斷難謂不悖於經驗法則及論理法則，並遽為
被告二人有利之判決，其自由判斷證據證明力職權之行使，不能
謂與採證法則無違。檢察官上訴意旨執以指摘，尚非全無理由，
應認原判決有撤銷發回之原因。
據上論結，應依刑事訴訟法第三百九十七條、第四百零一條，判
決如主文。
中    華    民    國  九十九  年    九    月  二十三  日
                      最高法院刑事第五庭
                          審判長法官  陳  正  庸
                                法官  林  秀  夫
                                法官  林  瑞  斌
                                法官  王  聰  明
                                法官  謝  靜  恒
本件正本證明與原本無異
                                      書  記  官
中    華    民    國  九十九  年    九    月  二十八  日
                                                      v

司法院資訊處製作；財團法人民間司法改革基金會備份。
